臺灣桃園地方法院刑事判決
111年度審金訴字第963號
公  訴  人  臺灣桃園地方檢察署檢察官李佩宣
被      告  詹洪杰



上列被告因詐欺等案件，經檢察官提起公訴（110年度偵緝字第1
784號），被告於準備程序中就被訴事實為有罪之陳述，經本院
告知簡式審判程序意旨，並聽取當事人之意見後，本院合議庭裁
定改由受命法官獨任依簡式審判程序審理，判決如下：
    主  文
詹洪杰犯如附表編號一至十三主文欄所示之罪，分別處如附表編
號一至十三主文欄所示之刑。應執行有期徒刑二年十月。
　　事實及理由
一、犯罪事實：詹洪杰於民國106年5月底加入真實姓名、年籍不
    詳之成年人為首之詐欺集團，擔任提領詐欺贓款之車手，與
    吳承恩及其他不詳之詐欺組織成年成員（下稱不詳成員），
    共同意圖為自己不法之所有，基於3人以上共同犯詐欺取財
    及意圖掩飾或隱匿特定犯罪所得來源而移轉特定犯罪所得之
    洗錢犯意聯絡，由不詳成員於附表所示時間，分別撥打電話
    以如附表所示「網路購物內部操作錯誤」、「網購電影票扣
    款錯誤」及「解除分期付款」等方式，對附表所示被害人施
    以詐術，致附表所示被害人陷於錯誤，分別匯款如附表所示
    金額至指定之金融機構帳戶，嗣由詹洪杰向吳承恩拿取提款
    卡並於附表所示時間、地點，提領如附表所示金額後交付吳
    承恩，再由其轉交詐欺集團不詳成員上游，藉此掩飾犯罪所
    得之去向。
二、證據名稱：
　㈠被告詹洪杰分別於警詢、檢察官訊問、本院準備程序及審理
    中之自白。
　㈡證人即同案被告吳承恩、告訴人呂靜如、王禹期、古彥玲、
    郭紘賓、邱祖浩、高宜宏、楊筑雯、吳明哲及被害人林巖、
    皋翊菡、陳義華、黃守正、顏任昇分別於警詢及檢察官訊問
    中之陳述。
　㈢自動櫃員機監視器翻拍畫面、匯款收據、交易明細、附表所
    示帳戶之歷史交易明細、受理詐騙帳戶通報警示簡便格式表
    、金融機構聯防機制通報單、內政部警政署反詐騙諮詢職專
    線紀錄表。
三、論罪科刑：
　㈠核被告就附表各編號所為，均係犯刑法第339條之4第1項第2
    款之三人以上共同詐欺取財罪、洗錢防制法第14條第1項之
    洗錢罪。
　㈡按以自己共同犯罪之意思，參與實施犯罪構成要件以外之行
    為，或以自己共同犯罪之意思，事先同謀，而由其中一部分
    人實施犯罪之行為者，均為共同正犯。是共同之行為決意不
    一定要在事先即行為前便已存在，行為當中始先後形成亦可
    ，且不以其間均相互認識為要件，而電話詐騙之犯罪型態，
    自架設遠端遙控電話或網路電話，至假冒他人名義、收集取
    得人頭帳戶、撥打電話實施詐騙、指示被害人匯款、向被害
    人取款分贓等各階段，係需由多人縝密分工方能完成之集團
    性犯罪。本案被告加入詐欺集團知悉所從事之行為係整體詐
    騙行為分工之一環，其縱未親自參與詐騙工作，亦未必知悉
    其他共犯詐騙告訴人之實際情況及內容，然其係為達成不法
    所有之詐欺取財犯罪目的，分工參與詐騙集團取得告訴人及
    被害人財物全部犯罪計劃之一部分行為，並從中獲取利潤、
    賺取報酬，堪認其係在合同意思範圍內，分擔犯罪行為之一
    部，並相互利用他人之行為，以達犯罪之目的，揆諸上開說
    明，應就詐欺集團成員實行之行為共同負責，被告與「吳承
    恩」及其他不詳成員間，就上開犯行有犯意聯絡及行為分擔
    ，應論以共同正犯。
　㈢次按如數行為於同時同地或密切接近之時地實施，侵害同一
    之法益，各行為之獨立性極為薄弱，依一般社會健全觀念，
    在時間差距上，難以強行分開，在刑法評價上，以視為數個
    舉動之接續施行，合為包括之一行為予以評價，較為合理，
    則屬接續犯，而為包括之一罪（參見最高法院著有86年台上
    字第3295號判決要旨）。查附表所示各被害人因受騙而數次
    匯款或被告詹洪杰數次提款之行為，均係於密接時、地，侵
    害各該同一法益，各行為之獨立性極為薄弱，依一般社會健
    全觀念，難以強行分開，應視為數個舉動之接續實行，應各
    僅論以接續犯之一罪已足。
　㈣被告就附表各編號所為，均係以一行為同時觸犯三人以上共
    同詐欺取財罪及一般洗錢罪，屬想像競合犯，各應依刑法第
    55條前段規定，從一重之刑法第339條之4第1項第2款三人以
    上共同詐欺取財罪處斷。
　㈤被告所犯附表各編號所示之罪，就不同被害人遭詐騙部分，
    犯意各別、行為互殊，應分論併罰。
　㈥想像競合犯為侵害數法益之犯罪，各罪有加重或減免其刑之
    事由，均應說明論列，並於量刑時併衡酌輕罪之加重或減免
    其刑之量刑事由，評價始為充足（最高法院108年度台上字
    第4405、4408號等判決意旨參照）。被告於本院審理時坦承
    本案犯行，即已合於洗錢防制法第16條第2項規定，雖此部
    分犯行屬想像競合犯中之輕罪，惟於法院依刑法第57條量刑
    時仍應一併衡酌此減輕其刑事由。
　㈦爰以行為人之責任為基礎，審酌被告不思循正途賺取所需，
    為貪圖非法利益，擔任詐欺集團之車手，負責提領詐騙款項
    並轉交予上游等工作，造成告訴人；被害人等之財產損失，
    且同時使不法份子得以隱匿真實身分及犯罪所得去向，減少
    遭查獲之風險，助長犯罪，破壞社會秩序，所為非是；惟念
    其犯後始終坦承犯行，且合於洗錢防制法第16條第2項所定
    減輕其刑事由，復考量被告之犯罪動機、目的、手段、於集
    團之角色分工非居於主導或核心地位、所犯致生危害之程度
    及其年紀、生活、經濟狀況等一切具體情狀，分別量處如附
    表「主文欄」所示之刑，並定其應執行刑。
四、沒收：
　㈠按共同正犯犯罪所得之沒收、追繳或追徵應就各人所分得者
    為之（最高法院第13次刑事庭會議決議參照）。而所謂各人
    「所分得」，係指各人「對犯罪所得有事實上之處分權限」
    。被告於本案所提領之贓款，均已轉交同案被告「吳承恩」
    ，而非屬被告所有，亦非在被告實際掌控中，且本院查無其
    他事證可佐本案被告獲有實際犯罪所得，無從宣告沒收或追
    徵。
　㈡另本案被告犯罪所持用如附表所示之提款卡，均未扣案，亦
    無事證可認屬被告所有，且非屬違禁物，爰不予宣告沒收。
五、應依刑事訴訟法第273條之1第1項、第299條第1項前段、第3
    10條之2、第454條第2項，判決如主文。
六、如不服本判決應於收受判決後20日內向本院提出上訴書狀，
    並應敘述具體理由。其未敘述上訴理由者，應於上訴期間屆
    滿後20日內向本院補提理由書（均須按他造當事人之人數附
    繕本）「切勿逕送上級法院」。
本案經檢察官林暐勛、陳淑蓉到庭執行職務。
中　　華　　民　　國　　111 　年　　11　　月　　11　　日
                   刑事審查庭  法　官　馮浩庭
以上正本證明與原本無異。
如不服本判決應於收受判決後20日內向本院提出上訴書狀，並應
敘述具體理由。其未敘述上訴理由者，應於上訴期間屆滿後20日
內向本院補提理由書(均須按他造當事人之人數附繕本)「切勿逕
送上級法院」。 
                               書記官　張怡婷
中　　華　　民　　國　　111 　年　　11　　月　　14　　日
附錄論罪科刑法條：
中華民國刑法第339條之4
犯第339條詐欺罪而有下列情形之一者，處1年以上7年以下有期
徒刑，得併科1百萬元以下罰金：
一、冒用政府機關或公務員名義犯之。
二、三人以上共同犯之。
三、以廣播電視、電子通訊、網際網路或其他媒體等傳播工具，
    對公眾散布而犯之。
前項之未遂犯罰之。
洗錢防制法第14條
有第二條各款所列洗錢行為者，處7年以下有期徒刑，併科新臺
幣5百萬元以下罰金。
前項之未遂犯罰之。
前二項情形，不得科以超過其特定犯罪所定最重本刑之刑。

附表：
編號 詐騙時間 被害人 詐騙方法 匯款時間、金額(新臺幣)及轉匯之帳號 被告領款之時、地與金額 主文 1 106年5月31日16時49分許 林巖 以佯稱刷卡金額錯誤之手法詐欺 林巖於106年5月31日17時57分許，匯款2萬9,987元至兆豐銀行000-00000000000號帳戶。 詹洪杰於106年5月31日18時1分許，持卡號000-00000000000號提款卡至桃園市○○區○○路0段000號2樓台茂南崁購物中心之永豐銀行ATM，提領2萬元、1萬元。 詹洪杰犯三人以上共同詐欺取財罪，處有期徒刑一年。 2 106年5月31日18時18分許 呂靜如 (告訴人) 以佯稱網購商品扣款錯誤之手法詐欺 呂靜如於106年5月31日18時48分許，匯款2萬9,989元至兆豐銀行000-00000000000號帳戶。 詹洪杰於106年5月31日下午6時51分許至6時52分許，持卡號000-00000000000號提款卡至桃園市○○區○○路0段000號1樓台茂南崁購物中心之台北富邦銀行ATM，分次提領2萬元、1萬元。 詹洪杰犯三人以上共同詐欺取財罪，處有期徒刑一年。 3 106年5月31日19時47分許 王禹期 (告訴人) 以佯稱網路訂票金額錯誤之手法詐欺 王禹期於106年5月31日20時15分許，匯款2萬9,985元至聯邦銀行000-000000000000號帳戶。 詹洪杰於106年5月31日20時21分許至20時25分許，持卡號000-000000000000號提款卡至桃園市○○區○○路000號之中國信託銀行南崁分行ATM，分次提領1萬元、2萬元、1萬元、900元。 詹洪杰犯三人以上共同詐欺取財罪，處有期徒刑一年。 4 106年5月31日19時34分許 皋翊菡 以佯稱網路訂購金額錯誤之手法詐欺 皋翊菡於106年5月31日20時15分許，匯款9,999元至聯邦銀行000-000000000000號帳戶。  詹洪杰犯三人以上共同詐欺取財罪，處有期徒刑一年。 5 106年5月31日19時34分許 陳義華 以佯稱網購電影票扣款錯誤之手法詐欺 陳義華於106年5月31日20時21分許，匯款2萬9,987元至中國信託銀行000-000000000000號帳戶。 詹洪杰於106年5月31日20時27分許，持卡號000-000000000000號提款卡至桃園市○○區○○路000號之中國信託銀行南崁分行ATM，提領3萬元。 詹洪杰犯三人以上共同詐欺取財罪，處有期徒刑一年。 6 106年5月31日19時29分許  古彥玲 (告訴人) 以佯稱網購解除分期付款之手法詐欺  ①古彥玲於106年5月31日20時44分許、20時45分許，分別匯款2萬9,989元、2萬9,989元至臺灣銀行000-000000000000號帳戶。 ②古彥玲於106年5月31日21時許，匯款2萬9,985元至臺灣銀行000-000000000000號帳戶。 ③古彥玲於106年5月31日21時4分許，匯款2萬9,985元至臺灣銀行000-000000000000號帳戶。 ①詹洪杰於106年5月31日20時47分許至20時48分許，持卡號000-000000000000號提款卡至桃園市○○區○○街00號之土地銀行南崁分行ATM，分次提領2萬元、2萬元、1萬9000元。 ②詹洪杰於106年5月31日21時4分許，持卡號000-000000000000號提款卡至桃園市○○區○○路000號之聯邦銀行南崁分行ATM，分次提領2萬元、1萬元。 ③詹洪杰於106年5月31日21時7分許至21時8分許，持卡號000-000000000000號提款卡至桃園市○○區○○路00號之台新銀行南崁分行ATM，分次提領2萬元、2萬元、2萬元。 詹洪杰犯三人以上共同詐欺取財罪，處有期徒刑一年二月。 7 106年6月2日16時35分許 郭紘賓 (告訴人) 以佯稱解除分期約定轉帳之手法 郭紘賓於106年6月2日17時9分許，匯款3萬2,013元至國泰世華銀行000-000000000000號帳戶。 詹洪杰於106年6月2日17時12分許至17時13分許，持卡號000-000000000000號提款卡至桃園市○○區○○路0段000號1樓台茂購物中心之台北富邦銀行ATM，分次提領2萬元、1萬2,900元。 詹洪杰犯三人以上共同詐欺取財罪，處有期徒刑一年。 8 106年6月2日18時8分許 黃守正 以佯稱網路訂票輸入錯誤之手法 黃守正於106年6月2日18時48分許，匯款2萬7,985元至永豐銀行000-00000000000000號帳戶。 ①詹洪杰於106年6月2日18時53分至54分許，持卡號000-00000000000000號提款卡至桃園市○○區○○路0段00號1樓之華南銀行南崁分行ATM，提領2萬元、2萬元、1,600元。(包含黃守正及邱祖浩匯款) ②詹洪杰復於106年6月2日19時1分許，持卡號000-00000000000000號提款卡至桃園市○○區○○路0段00號之台灣銀行南崁分行ATM，提領4,000元。(僅邱祖浩匯款) 詹洪杰犯三人以上共同詐欺取財罪，處有期徒刑一年。 9 106年6月2日18時18分許 邱祖浩 (告訴人) 以佯稱網購電影票扣款錯誤之手法詐欺 邱祖浩於106年6月2日18時53分許、同日18時56分許，分別匯款1萬2,989元、4,103元至永豐銀行000-00000000000000號帳戶。  詹洪杰犯三人以上共同詐欺取財罪，處有期徒刑一年。 10 106年6月2日17時0分許 高宜宏 (告訴人) 以佯稱網購電影票扣款錯誤之手法詐欺 高宜宏於106年6月2日19時32分許，匯款2萬9,985元至中華郵政000-00000000000000號帳戶。 詹洪杰於106年6月2日19時34許至19時35分許，持卡號000-00000000000000號提款卡至桃園市○○區○○路000號之元大銀行南崁分行ATM，分次提領2萬元、1萬元。 詹洪杰犯三人以上共同詐欺取財罪，處有期徒刑一年。 11 106年6月2日18時43分許 楊筑雯 (告訴人) 以佯稱網購電影票扣款錯誤之手法詐欺 ①楊筑雯於106年6月2日20時2分許，匯款2萬9,985元至中華郵政000-00000000000000號帳戶。 ②楊筑雯於106年6月2日20時32分許，匯款2萬9,985元至中國信託銀行南崁分行000-000000000000號帳戶。 ①詹洪杰於106年6月2日20時5許至20時6分許，持卡號000-00000000000000號提款卡至桃園市○○區○○路000號之中國信託銀行南崁分行ATM，分次提領2萬元、1萬元。 ②詹洪杰於106年6月2日20時36許至20時37分許，持卡號000-000000000000號提款卡至桃園市○○區○○路000號之中國信託銀行南崁分行ATM，分次提領2萬元、1萬元。 詹洪杰犯三人以上共同詐欺取財罪，處有期徒刑一年一月。 12 106年6月2日19時10分許 吳明哲 (告訴人) 以佯稱網購刷卡錯誤之手法詐欺 吳明哲於106年6月2日21時15分許，匯款2萬8,985元至華南銀行000-000000000000號帳戶。 詹洪杰於106年6月2日21時16分許至21時17分許，持卡號000-000000000000號提款卡至桃園市○○區○○路000號之第一銀行南崁分行ATM，分次提領2萬元、9,000元。 詹洪杰犯三人以上共同詐欺取財罪，處有期徒刑一年。 13 106年6月2日20時53分許 顏任昇 以佯稱網購解除分期付款之手法詐欺 顏任昇於106年6月2日22時3分許，匯款2萬9,988元至華南銀行000-000000000000號帳戶。 詹洪杰於106年6月2日22時5分許至22時6分許，持卡號000-000000000000號提款卡至桃園市○○區○○街00號之土地銀行南崁分行ATM，分次提領2萬元、1萬元 詹洪杰犯三人以上共同詐欺取財罪，處有期徒刑一年。